臺灣臺北地方法院刑事判決　　　　　　 96年度交易字第254號
　　公　訴　人　臺灣臺北地方法院檢察署檢察官
　　被　　　告　甲○○
上列被告因過失傷害案件，經檢察官提起公訴（九十五年度偵字
第二六八六四號），因被告於準備程序中就犯罪事實為有罪陳述
，經本院裁定依簡式審判程序審理，本院判決如下：
    主  文
甲○○因過失傷害人，處有期徒刑貳月，如易科罰金，以銀元參
佰元即新臺幣玖佰元折算壹日，減為有期徒刑壹月，如易科罰金
，以銀元參佰元即新臺幣玖佰元折算壹日。
    事  實
一、甲○○於民國九十五年五月七日凌晨四時二十六分許，駕駛
    車牌號碼六三六三－ＤＶ號自用小客車，由西往東沿臺北市
    ○○○路行駛至中山北路口，欲左轉中山北路二段向北行駛
    時，本應注意汽車左轉彎時，應行至交岔路口中心處左轉，
    不得佔用來車道搶先左轉，而依當時情形，又無不能注意之
    情事，竟貿然於未達路口中心處佔用來車道搶先左轉，適乙
    ○○駕駛車牌號碼ＡＬＺ－七四七號重型機車，由東往西沿
    民生西路直行通過上揭交岔路口後，其左側車身與甲○○所
    駕駛之前開車輛左前車頭保險桿及引擎蓋發生碰撞，乙○○
    因而人車倒地，滑行至道路外側，受有左側腳踝閉鎖性踝骨
    折、踝之嚴重挫扭傷、腳踝撕裂傷、皮膚壞死及缺損、皮下
    組織之局部感染等傷害，甲○○肇事後，於臺北市政府警察
    局中山分局員警前往現場處理時，在其犯行未為有偵查犯罪
    職權之公務員知悉前，當場主動向警員自首，承認為肇事人
    而接受裁判。
二、案經乙○○訴由臺北市政府警察局中山分局報告臺灣臺北地
    方法院檢察署檢察官偵查起訴，因被告於準備程序中就犯罪
    事實為有罪陳述，經合議庭裁定依簡式審判程序審理。
    理  由
一、上開事實，業據被告甲○○於審理中坦承不諱（見本院九十
    六年六月二十九日審理筆錄），核與證人即告訴人乙○○於
    警詢及偵查中指證之情節相符（見臺灣臺北地方法院檢察署
    九十五年度偵字第二六八六四號卷第一○至一一、三七至三
    八頁），並有道路交通事故調查報告表（一）、（二）各一
    紙、道路交通事故談話紀錄表二紙、道路交通事故現場圖一
    紙、道路交通事故初步分析研判表、現場相片五紙、馬偕紀
    念醫院（臺北院區）甲種診斷證明書一紙附卷可稽（見同上
    偵查卷第一二至二一、二六至二七頁），足認被告於審理中
    出於任意性之自白與事實相符，而堪採信。又按左轉彎時，
    應行至交岔路口中心處左轉，並不得占用來車道搶先左轉，
    道路交通安全規則第一百十二條第一項定有明文，本件依案
    發時之客觀環境，並無不能注意之情形，被告竟疏未注意而
    貿然於未達路口中心處佔用來車道搶先左轉，與乙○○所駕
    駛直行之機車發生碰撞，致乙○○人車倒地，受有左側腳踝
    閉鎖性踝骨折、踝之嚴重挫扭傷、腳踝撕裂傷、皮膚壞死及
    缺損、皮下組織之局部感染等傷害，被告應注意、能注意而
    未注意，足認其有過失，且被告之過失行為與告訴人之傷害
    結果間，具有相當因果關係。綜上所述，本件事證明確，被
    告犯行堪以認定，應依法論科。
二、論罪科刑：
(一)、被告行為後，刑法於九十四年一月七日修正通過，於九十四
    年二月二日公布，並於九十五年七月一日施行，按行為後法
    律有變更者，適用行為時之法律，但行為後之法律有利於行
    為人者，適用最有利於行為人之法律，現行刑法第二條第一
    項訂有明文，此條規定乃與刑法第一條罪刑法定主義契合，
    而貫徹法律禁止溯及既往原則，係規範行為後法律變更所生
    新舊法律比較適用之準據法，是刑法第二條本身雖經修正，
    但刑法第二條既屬適用法律之準據法，本身尚無比較新舊法
    之問題，應一律適用裁判時之現行刑法第二條規定，以決定
    適用之刑罰法律；又本次刑法法律變更，新舊法比較時應就
    罪刑有關之共犯、未遂犯、想像競合犯、牽連犯、連續犯、
    結合犯，以及累犯加重、自首減輕暨其他法定加減原因（如
    身分加減）與加減例等一切情形，綜其全部罪刑之結果而為
    比較（最高法院九十五年度第八次刑事庭會議決議參照）。
    關於本件新舊法之比較適用：(1)刑法第二百八十四條第一項
    前段之過失傷害罪，法定刑為「六月以下有期徒刑、拘役或
    五百元以下罰金」，依被告行為時之刑法第三十三條第五款
    規定：「罰金：（銀元）一元（即新臺幣三元）以上」，而
    依九十五年七月一日修正公布施行之刑法第三十三條第五款
    規定：「罰金：新臺幣一千元以上」，經比較新、舊法結果
    ，修正後之規定並非較有利於被告；(2)關於被告自首，依被
    告行為時之刑法第六十二條規定：「對於未發覺之罪自首而
    受裁判者，減輕其刑。但有特別規定者，依其規定」，而依
    九十五年七月一日修正公布施行之刑法第六十二條規定：「
    對於未發覺之罪自首而受裁判者，得減輕其刑。但有特別規
    定者，依其規定」，經比較新、舊法結果，修正後之規定並
    非較有利於被告；(3)綜合上開新舊法比較結果，揆諸上揭最
    高法院決議及刑法第二條第一項前、後段規定之「從舊、從
    輕」原則，應適用修正前之刑法相關規定。是核被告所為，
    係犯刑法第二百八十四條第一項前段之過失傷害罪。又被告
    肇事後，於臺北市政府警察局中山分局員警前往現場處理時
    ，在其犯行未為有偵查犯罪職權之公務員知悉前，當場主動
    向警員自首，承認其為肇事人而接受裁判等情，有道路交通
    事故肇事人自首情形紀錄表一紙在卷可考（見同上偵查卷第
    二三頁），被告對於未發覺之罪自首而接受裁判，依修正前
    刑法第六十二條前段規定，減輕其刑。爰審酌被告未能善盡
    駕駛注意義務，導致告訴人受傷，且未與告訴人達成和解，
    惟於審理中坦承犯行，表示悔意，暨告訴人所受傷勢之輕重
    、被告之生活狀況、品行、智識程度等一切情狀，量處如主
    文所示之刑；又被告行為後，刑法第四十一條易科罰金之折
    算標準，亦由原配合依罰金罰鍰提高標準條例第二條規定（
    現已刪除）提高之銀元一百元至三百元（即新臺幣三百元至
    九百元），修正為新臺幣一千元、二千元、三千元，經比較
    新、舊法結果，修正後之規定並非較有利於被告，依刑法第
    二條第一項前段規定，應適用修正前之規定，爰依修正前刑
    法第四十一條第一項前段規定，諭知易科罰金之折算標準。
(二)、本件被告犯過失傷害罪之犯罪時間係於九十六年四月二十四
    日之前，且無中華民國九十六年罪犯減刑條例所定不得減刑
    之情形，爰依同條例第二條第一項第三款規定減其宣告刑二
    分之一，併依同條例第九條，依上述宣告刑所適用易科罰金
    之折算標準即修正前刑法第四十一條第一項前段之規定，諭
    知減刑後易科罰金之折算標準。
據上論斷，應依刑事訴訟法第二百八十四條之一、第二百七十三
條之一第一項、第二百九十九條第一項前段，刑法第二條第一項
前段、第二百八十四條第一項前段，修正前刑法第六十二條前段
、第四十一條第一項前段，刑法施行法第一條之一，修正前罰金
罰鍰提高標準條例第二條，現行法規所定貨幣單位折算新臺幣條
例第二條，中華民國九十六年罪犯減刑條例第二條第一項第三款
、第七條、第九條，判決如主文。
本案經檢察官黃士元到庭執行職務
中　　華　　民　　國　九十六　年　　七　　月　　二十　日
                      刑事第八庭  法　官  孫  曉  青
上正本證明與原本無異。
如不服本判決，應於送達後十日內，向本院提出上訴狀。
                                  書記官  郭  錦  賢
中　　華　　民　　國　九十六　年　　七　　月　　二十　日
附錄本案論罪科刑法條全文：
中華民國刑法第二百八十四條
因過失傷害人者，處六月以下有期徒刑、拘役或五百元以下罰金
，致重傷者，處一年以下有期徒刑、拘役或五百元以下罰金。
從事業務之人，因業務上之過失傷害人者，處一年以下有期徒刑
、拘役或一千元以下罰金，致重傷者，處三年以下有期徒刑、拘
役或二千元以下罰金。
